最高法院刑事判決　　　　　　　　　　　　　　　八十八年度台上字第一七一七號
　　上　訴　人　甲○○
　　選任辯護人　周承武律師
　　上　訴　人　乙○○
右上訴人等因違反毒品危害防制條例案件，不服台灣高等法院中華民國八十七年十一
月三十日第二審更審判決（八十七年度上更(一)字第三九○號，起訴案號：台灣台北地
方法院檢察署八十六年度偵字第一五○七一、一五○七五號），提起上訴，本院判決
如左：
    主  文
原判決關於上訴人等非法販賣化學合成麻罪藥品部分撤銷，發回台灣高等法院。
其他上訴駁回。
    理  由
本件分兩部分說明。
一發回部分：
本件原判決認定上訴人甲○○基於概括之犯意，自民國八十六年四月間起至六月間止
，基於意圖營利之概括犯意在台北縣新莊市○○街八十四號二樓住處，先後多次非法
販賣安非他命予綽號「阿宏」、「鳥龜」及其他不詳姓名之人，或以安非他命與不詳
姓名之人換取ＢＢ槍、電話機、小型電話機一台、汽車音響一台、呼叫器二個、錄音
機一台、玩具瓦斯槍二支，甲○○則準備將之轉賣圖現，以此方法圖利。另上訴人乙
○○於八十六年一月至六月間，先後十餘次，在桃園市○○○街九十三號二樓，非法
販售安非他命予黃愛珠等情。因而撤銷第一審關於甲○○及乙○○非法販賣化學合成
麻醉藥品部分之判決，改判仍論處甲○○、乙○○連續非法販賣化學合成麻醉藥品（
累犯）罪刑。固非無見。
惟查，(一)、被告之自白，須非出於強暴、脅迫、利誘、詐欺或其他不正之方法，且與
事實相符者，始得採為證據，如果被告之自白，係出於不正之方法，並非自由陳述，
即其取得自白之程序，已非適法，則不問自白內容是否確與事實相符，因其非係適法
之證據，即不能採為判決基礎，故審理事實之法院，遇有被告對於自白提出刑求之抗
辯時，應先於其他事實而為調查。上訴人甲○○於原審主張警訊時，伊毒癮發作，根
本無法製作筆錄，伊未承認犯罪，警訊筆錄係警察自己寫的，警察還修理伊等語（見
原審八十七年十一月十九日訊問筆錄），為刑求之抗辯。此關係甲○○之警訊筆錄能
否為適法之證據，乃原審對此未予調查，亦未於判決理由中論述，即逕採上述筆錄為
論罪之證據，自與證據法則有違。(二)、原判決事實欄認定甲○○以「以物易物」之方
式販賣安非他命，而與不詳姓名之人「換取ＢＢ槍、電話機、『小型電話機一台』、
汽車音響一台、呼叫器二個、錄音機一台、玩具瓦斯槍二支」等物（見原判決第三頁
第十、十一行），但其理由則謂「玩具瓦斯槍二支、ＢＢ槍一支、『小電視一台』、
呼叫器二個、電話一具、音響一台、錄音機一台、『擴大機一台』」係其販賣安非他
命所得之物，爰均依法宣告沒收云云（見原判決第八頁第十三、十四、十五行）。主
文欄則諭知「……ＢＢ槍壹支、電話壹具、『小型電話壹台』、汽車音響壹台、音響
壹台、呼叫器貳個、錄音機壹台、玩具瓦斯槍貳支」均沒收等語。就沒收物品之數量
、名稱認定不一致，且與卷附扣押證明筆錄（見八十六年度偵字第一五○七一號卷第
十一、十二頁）所載名稱不符，易生疑義，自屬理由矛盾之疏誤。(三)、上訴人乙○○
始終堅決否認有販賣安非他命予黃愛珠之犯行。而原審論處其罪刑，主要係以黃愛珠
於八十六年六月二十八日警訊時之供述（見八十六年度偵字第一五○七五號卷第十頁
）為證據。但核閱該份警訊筆錄記載黃愛珠供稱：「我和乙○○是在桃園經由朋友介
紹，前後共向他購買過數十次，詳細次數已記不得了，購買毒品的種類則是安非他命
及海洛因為主，每次交易的數量不定，但交易金額則多為新台幣壹、貳拾萬元左右。
」等語，並未言明購買之時間、地點。乃原判決並未說明其理由，及憑何證據認定簡
某係於「八十六年一月間起至六月間止，先後十餘次，在桃園縣桃園市○○街九十三
號二樓」非法販售安非他命予黃愛珠（見原判決第二頁第十八行至第三頁第一行）？
又依另份警訊筆錄（見八十六年度偵字第一五○七一號卷第八頁）所載，黃愛珠為六
十五年五月十八日生，被查獲時年僅二十一歲，且其為國小畢業，並無職業，則其是
否有充裕之資力每次購買一、二十萬元之毒品？不無疑問。本院前次判決（八十七年
度台上字第二九二六號）發回更審意旨（第一點），即指明黃愛珠之供述，先後不一
致，自應詳述取捨之依據與理由。而原審就此恝置不理，且對前述疑點亦未調查明白
，即逕採上開警訊筆錄為論罪之證據，自難昭折服，其瑕疵依然存在。上訴人等上訴
意旨，均指摘原判決不當，非無理由，應認仍有撤銷發回更審之原因。
二上訴駁回部分（即甲○○轉讓禁藥部分）：
查第三審上訴書狀，應述上訴之理由，其未述者，得於提起上訴後十日內補提理
由書於原審法院。已逾上述期間，而於第三審法院未判決前仍未提出上訴理由書狀者
，第三審法院應以判決駁回之。刑事訴訟法第三百八十二條第一項、第三百九十五條
後段規定甚明。本件上訴人甲○○轉讓禁藥部分之案件，不服原審判決，於民國八十
七年十二月十四日提起上訴，並未述理由。迄今逾期已久，於本院未判決前仍未提
出。依上開規定此部分上訴自非合法，應予駁回。
據上論結，應依刑事訴訟法第三百九十七條、第四百零一條、第三百九十五條後段，
判決如主文。
中      華      民      國    八十八    年      四      月      八      日
                              最高法院刑事第八庭
                                  審判長法官  吳  雄  銘
                                        法官  羅  一  宇
                                        法官  池  啟  明
                                        法官  石  木  欽
                                        法官  王  憲  義
      右正本證明與原本無異
                                              書  記  官
中      華      民      國    八十八    年      四      月     十二     日
